【裁判字號】    99,簡,225
【裁判日期】    990730
【裁判案由】    沖退稅
【裁判全文】
臺北高等行政法院判決
                                       99年度簡字第225號
原      告  綠鉅田企業股份有限公司
代  表  人  乙○○
輔  佐  人  戊○○
被      告  財政部關稅總局
代  表  人  丙○○○○○○○
訴訟代理人  丁○○
            己○○
上列當事人間沖退稅事件，原告不服財政部中華民國99年3 月17
日台財訴字第09800665380 號訴願決定，提起行政訴訟，本院判
決如下：
    主  文
原告之訴駁回。
訴訟費用由原告負擔。
    事實及理由
一、原告主張：
    (一)原告於98年3 月30日及4 月1 日共提出10份綠豆100%製造
      粉絲之出口報單申退原料進口稅，完全符合工業局所核定
      工證化字第09302180710 號之通案標準，3 公斤綠豆製成
      1 公斤粉絲，應符合退稅標準，被告只核退其中4 份小額
      退稅，6 份整櫃出貨之進口稅均未核退，令原告難以信服
      。
    (二)本件未經被告核退之6 份出口報單中，有4 份報單之訂貨
      人為美國味全公司，據海關主張其向美國味全公司查詢，
      惟查，當初負責接洽訂單之員工已和原告取得共識，外銷
      粉絲應以綠豆100 ﹪製造，每張訂單僅以數量、重量、出
      貨日期標示即可，無須多為細項說明之標示，雙方合作已
      逾11年，接洽員工迭經更換，被告僅以該員工之說詞即認
      定系爭粉絲非100 ﹪之綠豆，實屬敷衍。而查該4 分報單
      雖與高雄及台中關稅局查緝3 件綠豆成分不足之其中2 件
      訂貨人相同，亦不能據此認定綠豆成分一定不足。關稅總
      局明知高雄及台中關稅局抽驗之檢驗方式不當，未依國家
      標準化驗，本件應依標準檢驗局訂定之國家標準CNS1484
      號標準，水分不得超過14﹪，熔水乾物量不得超過7.5 ﹪
      ，以認定粉絲品質之優劣，綠豆含量超過90﹪以上，取得
      符合標準之檢驗報告，再向工業局申請核定綠豆100 ﹪之
      標準退稅文號，且每5 年需向工業局申請核定新標準退稅
      文號，至今原告已連續申請5 次，分別於73年、78年、83
      年、88年及93年，以沿用25年，海關既無明文規定檢驗方
      式之標準，理當和廠商一樣遵循國家標準CNS1485 號之粉
      絲檢驗法化驗。
    (三)至於PO編號65159 銷售金額與發票不同部分，係因原告將
      報價單價格提高，事後與味全公司協商而維持原價，原告
      疏未通知報關行更正價格，待原告發現時，貨已結關，原
      告僅能將要寄給對方之發票緊急更正，因此造成發票多開
      ，並非原告蓄意虛報，被告並因此處以罰鍰。但此並無礙
      於被告應退予原告之稅款，併予敘明。
    (四)系爭6 份未退稅之其中2 份報單號碼第
      DA/BC/97/W792/0604號及第DA/BC/97/W344/0605號為進口
      商U.S TRADING CO.,據海關主張，進口商從台灣訂貨，由
      大陸廣東鹽田出貨較便宜，但這兩個貨櫃確實由臺北珞林
      公司向原告購買，由台灣港口結關出貨，據被告所稱，意
      指珞林公司把粉絲運到大陸再轉運美國，然查珞林公司應
      不至如此大費周章，縱使如此，亦無礙於本件退稅之申請
      ，且有訂單、出口報單、付款單、櫃號、商建費及各項費
      用收據均可資證明云云。
    (五)提出本件訴願決定書及經濟部標準檢驗局函文等件影本為
      證。
    聲明：訴願決定及原處分不利於原告部分均撤銷。
          請求判命被告作成准許沖退進口稅新台幣（下同）
          339,413元之處分。
          訴訟費用由被告負擔。
二、被告辯稱：
    (一)本件原告所提供經濟部工業局核定之工證化字第
      09302180710 號通案外銷品原料核退標準（原處分卷1 附
      件6 ），其中規定成品粉絲之規格為100%綠豆原料製成，
      若屬非「100%綠豆原料製成者」，則不得申退自明。查本
      件係財政部高雄關稅局及台中關稅局分別於97年5 月9 日
      、23日及8 月15日查獲原告報運出口純綠豆製造粉絲BEAN
      THREAD（100%綠豆）3 批（報單號碼：BC/97/X857/5204
      、BC/97/X934/5293 、DA/BE/97/Y579/5350）（原處分卷
      2 附件1 ），涉有虛報出口貨物規格，溢沖退進口原料稅
      情事，並成立緝案在案；而本件10份出口報單申報之貨名
      與前揭緝案皆相同，且均在前述緝案查獲期間（97年5 月
      至8 月間）出口，疑涉相同情節。被告乃於98年6 月1 日
      以台總局保字第0981011578號函（原處分卷2 附件2 ），
      將該10份出口報單移請財政部台中關稅局查核。嗣經該局
      以98年10月2 日中關業二字第0981016405號函檢送第
      D0000000號稽核報告影本乙份（原處分卷2 附件3 ）供被
      告查核，經查出口報單第DA/BE/97/Y032/6743、
      DA/BE/97/Y169/5316、DA/BE/97/Y311/5337、
      BC/97/X726/5058 號（原處分卷1 附件1 編號1-3 、6 ）
      等4 份，其申報買方為WEI-CHUAN U.S.A. INC. ，與前揭
      財政部高雄關稅局及台中關稅局查獲虛報外銷品使用原料
      成分之第BC/97/X934/5293 及DA/BE/97/Y579 /5350 號（
      原處分卷2 附件1 編號2 、3 ）出口報單之買方相同。經
      駐洛杉磯辦事處商務組赴WEI-CHUAN U.S.A. INC. （味全
      公司美國分公司）查證結果略以〔原處分卷2 附件3 稽核
      報告五、( 二) 、(10)及(15)〕：「該公司訂購冬粉是以
      『（煮）不斷』、『（煮）不爛』為訂貨標準，並未明定
      綠豆比例…冬粉要達『不斷』、『不爛』品質標準，其綠
      豆成份大約在20%-30% 左右。該公司並不指定綠豆比例，
      因甚難化驗，因此只要品質、口感合乎消費者需求，價格
      可接受即可，並不會特別要求綠豆比例。…冬粉產品相當
      競爭，…依其經驗，100%綠豆冬粉，市面上絕無僅有，因
      價格勢必無法競爭。」且「味全公司提供之進口發票格式
      與貴局檢送之出口發票不相符，另PO#65159金額亦不符。
      …」，縱原告堅稱其出口100%純綠豆製造粉絲均為100%
      綠豆製成，惟既經查獲虛報外銷品成分在案，業如前述，
      所稱即無法採據。至出口報單第DA/BC/97/W792/0604號及
      第DA/BC/97/W344/0605號（原處分卷1 附件1 編號4 、5
      ）等，據同辦事處商務組查證結果〔原處分卷2 附件3 稽
      核報告五、( 二) 、(11)(18)〕，進口商U.S. TRADING
      CO. 負責人T 氏告以因大陸貨價較台灣貨低，為成本考量
      ，其向珞林公司進口之冬粉係大陸產製（向台灣訂貨），
      出口港為廣東「鹽田」，是本2 批出口貨物出口人涉有虛
      報出口情事。
    (二)原告稱關稅總局明知高雄及台中關抽驗之檢驗方式不當，
      未依國家標準去化驗乙節，據財政部高雄關稅局98年10月
      7日高普前字第0981016219號函（原處分卷1附件7）稱：
      「…本案本局確曾洽請經濟部標準檢驗局協助化驗，惟因
      該局回稱本案貨品業經加工，化驗其用料（綠豆）純度有
      一定的難度，該局尚無適當設備可資處理，本局乃另擇其
      他適當的權威機構辦理化驗。本案化驗項目為『綠豆粉絲
      綠豆純度之百分比』難度高與綠鉅田公司所稱之檢驗『綠
      豆浮化率及水分』不同…」，是財政部高雄關稅局及台中
      關稅局為究明系爭成品粉絲之規格是否為100%綠豆原料，
      已依規定送適當的權威機構辦理化驗，亦無不妥，原告稱
      應依綠豆浮化率及水分檢驗，洵有誤解。又經濟部標準檢
      驗局CNS1484 號國家標準（原處分卷1 附件8 ）係規範水
      分不得超過14% ，溶水乾物量不得超過7.5%，雖可認定粉
      絲之綠豆含量超過90% 以上，惟尚不足證明其為100%純綠
      豆等語。
    聲明：駁回原告之訴。
          訴訟費用由原告負擔。
三、按「外銷品進口原料關稅，除經財政部公告取消退稅之項目
    及原料可退關稅占成品出口離岸價格在財政部核定之比率或
    金額以下者，不予退還外，得於成品出口後依各種外銷品產
    製正常情況所需數量之原料核退標準退還之。」，關稅法第
    63條第1 項定有明文。次按「外銷品沖退關稅及貨物稅，由
    經濟部按各種外銷品產製正常情況所需數量核定專案或通案
    原料核退標準；…」；「外銷品業經核定有原料核退標準者
    ，廠商於貨品外銷後，得逕向經辦機關申請沖退關稅及貨物
    稅。」，外銷品沖退原料稅辦法第9 條第1 項前段及第12條
    第1 項各設有規定。
四、本件原告於98年3 月30日及4 月1 日持憑退稅用出口報單副
    本計10份（報單號碼：第DA/BE/97/Y032/6743號、第
    DA/BE/97/Y169/5316號、第DA/BE/97/Y311/5337號、第
    DA/BC/97/W792/0604號、第DA/BC/97/W344/0605號、第
    BC/97/X726/5058 號、第BC/97/V399/8116 號、第
    BE/97/V691/2447 號、第AW/BE/97/Y222/4999號、第
    AW/BC/97/W380/1711號，原處分卷1 附件1 ）及有關文件，
    造具外銷品沖退稅捐申請書，向被告申請沖退外銷「100%純
    綠豆製造粉絲」之原料綠豆進口稅計381,635 元。經被告審
    核結果，以其中6 份出口報單貨物規格與經濟部工業局核定
    之原料核退標準不符，乃以98年11月5 日台總局保字第
    0981023858號函復，否准其申請退進口稅計339,413 元。原
    告不服，提起訴願，亦遭駁回，遂向本院提起本件行政訴訟
    等情，為兩造所不爭，且有上開各該文件、原處分及訴願決
    定書等件影本附原處分卷及訴願機關卷可稽。茲依前述兩造
    主張之意旨，就下列各點敘明判決之理由。
五、原告申請外銷品沖退稅捐，被告因其中6 份出口報單系爭貨
    物之貨物規格與經濟部工業局核定之原料核退標準不符，否
    准其申請，核無不合：
    原告主張本件未核准退稅之系爭貨物，其符合退稅之標準，
    應准退稅云云。按經濟部工業局核定之工證化字第
    09302180710 號通案外銷品原料核退標準（原處分卷1 附件
    6 ），其中規定成品粉絲之規格為100%綠豆原料製成，若屬
    非「100%綠豆原料製成者」，則不得申請退稅自明。經查，
    本件係財政部高雄關稅局及台中關稅局分別於97年5 月9 日
    、23日及8 月15日查獲原告報運出口純綠豆製造粉絲BEAN
    THREAD（100%綠豆）3 批（報單號碼：BC/97/X857/5204 、
    BC/97/X934/5293 、DA/BE/97/Y579/5350）（原處分卷2 附
    件1 ），涉有虛報出口貨物規格，溢沖退進口原料稅情事，
    並成立緝案在案；而本件10份出口報單申報之貨名與前揭緝
    案皆相同，且均在前述緝案查獲期間（97年5 月至8 月間）
    出口（原處分卷1 附件1 ），疑涉相同情節。被告乃於98年
    6 月1 日以台總局保字第0981011578號函（原處分卷2 附件
    2 ），將該10份出口報單移請財政部台中關稅局查核。嗣經
    該局以98年10月2 日中關業二字第0981016405號函檢送第
    D0000000號稽核報告影本乙份（原處分卷2 附件3 ）供被告
    查核，經查出口報單第DA/BE/97/Y032/6743、
    DA/BE/97/Y169/5316、DA/BE/97/Y311/5337、
    BC/97/X726/5058 號（原處分卷1 附件1 編號1-3 、6 ）等
    4 份，其申報買方為WEI-CHUAN U.S.A. INC. ，與前揭財政
    部高雄關稅局及台中關稅局查獲虛報外銷品使用原料成分之
    第BC/97/X934/5293 及DA/BE/97/Y579 /5350 號（原處分卷
    2 附件1 編號2 、3 ）出口報單之買方相同。經駐洛杉磯辦
    事處商務組赴WEI-CHUAN U.S.A. INC. （味全公司美國分公
    司）查證結果略以〔原處分卷2 附件3 稽核報告五、( 二)
    、(10)及(15)〕：「該公司訂購冬粉是以『（煮）不斷』、
    『（煮）不爛』為訂貨標準，並未明定綠豆比例…冬粉要達
    『不斷』、『不爛』品質標準，其綠豆成份大約在20%-30%
    左右。該公司並不指定綠豆比例，因甚難化驗，因此只要品
    質、口感合乎消費者需求，價格可接受即可，並不會特別要
    求綠豆比例。…冬粉產品相當競爭，…依其經驗，100%綠豆
    冬粉，市面上絕無僅有，因價格勢必無法競爭。」，且「味
    全公司提供之進口發票格式與貴局檢送之出口發票不相符，
    另PO#65159金額亦不符。…」，原告既經查獲虛報外銷品成
    分在案，已如前述，其所稱出口100%純綠豆製造粉絲均為
    100%綠豆製成云云，無法採據。至出口報單第
    DA/BC/97/W792/ 0604 號及第DA/BC/97/W344/0605號（原處
    分卷1 附件1 編號4 、5 ）等，據同辦事處商務組查證結果
    〔原處分卷2 附件3 稽核報告五、( 二) 、(11)(18)〕，進
    口商U.S. TRADING CO.負責人T 氏告以因大陸貨價較台灣貨
    低，為成本考量，其向珞林公司進口之冬粉係大陸產製（向
    台灣訂貨），出口港為廣東「鹽田」，是本2 批出口貨物出
    口人即涉有虛報出口之情事，且無法證明其貨物係100%綠豆
    粉絲。原告復稱關稅總局明知高雄及台中關抽驗之檢驗方式
    不當，未依國家標準去化驗云云。惟據財政部高雄關稅局98
    年10月7 日高普前字第0981016219號函（原處分卷1 附件7
    ）稱：「…本案本局確曾洽請經濟部標準檢驗局協助化驗，
    惟因該局回稱本案貨品業經加工，化驗其用料（綠豆）純度
    有一定的難度，該局尚無適當設備可資處理，本局乃另擇其
    他適當的權威機構辦理化驗。本案化驗項目為『綠豆粉絲綠
    豆純度之百分比』難度高與綠鉅田公司所稱之檢驗『綠豆浮
    化率及水分』不同…」，是財政部高雄關稅局及台中關稅局
    為究明系爭成品粉絲之規格是否為100%綠豆原料，已依規定
    送適當的權威機構辦理化驗，原告所稱應依綠豆浮化率及水
    分檢驗云云，應有誤解。又依經濟部標準檢驗局CNS1484 號
    之國家標準（原處分卷1 附件8 ），係規範水分不得超過
    14% ，溶水乾物量不得超過7.5%，雖可認定粉絲之綠豆含量
    超過90% 以上，惟縱符合其標準，尚不足證明系爭貨物為
    100%純綠豆粉絲。是以原告申請外銷品沖退稅捐，被告因上
    開6 份出口報單系爭貨物之貨物規格與經濟部工業局核定之
    原料核退標準（100%純綠豆製造粉絲）不符，否准其申請，
    並無不合。原告主張未核准退稅之系爭貨物符合退稅標準云
    云，揆諸前揭說明，核屬無據，不足為採。
六、原告請求被告作成准許系爭貨物沖退進口稅之處分，為無理
    由：
    綜上所述，本件原告持憑退稅用出口報單副本計10份申請外
    銷品沖退稅捐，被告因其中6 份出口報單系爭貨物之貨物規
    格與經濟部工業局核定之原料核退標準不符，乃以98年11月
    5 日台總局保字第0981023858號函復，否准其申請退進口稅
    計339,413 元（原處分卷1 附件2 ，其中4 份出口報單准予
    申退42,222元），並無違誤。原告請求被告作成准許系爭貨
    物沖退進口稅之處分，為無理由。
七、本件事證，已臻明確，兩造其餘攻擊防禦方法，經審酌對於
    本件判決結果並不生影響，爰不予逐一論列，附此敘明。
八、從而，本件被告以原告申請外銷品沖退稅捐，因其中6 份出
    口報單系爭貨物之貨物規格與經濟部工業局核定之原料核退
    標準不符，否准其申請，於法並無違誤。訴願決定遞予維持
    ，亦無不合。原告徒執前詞，訴請撤銷，並請求判命被告作
    成准許沖退進口稅339,413 元之處分云云，為無理由，應予
    駁回。
據上論結，本件原告之訴為無理由，依行政訴訟法第236 條、第
233 條第1 項、第98條第1 項前段，判決如主文。
中    華    民    國    99    年     7    月   30     日
                  臺北高等行政法院第三庭
                                  法  官  蕭忠仁
上為正本係照原本作成。
本件以訴訟事件所涉及之法律見解具有原則性者為限，始得於本
判決送達後20日內向本院提出上訴狀並表明上訴理由，如已於本
判決宣示後送達前提起上訴者，應於判決送達後20日內補具上訴
理由（均按他造人數附繕本），且經最高行政法院許可後方得上
訴。
中    華    民    國    99    年     7    月   30     日
                                  書記官  蕭純純

司法院資訊處製作；財團法人民間司法改革基金會備份。
